【裁判字號】    89,交易,18
【裁判日期】    900823
【裁判案由】    過失傷害
【裁判全文】
台灣苗栗地方法院刑事判決                          八十九年度交易字第一八號
    公  訴  人  臺灣苗栗地方法院檢察署檢察官
    被      告  甲○○
右列被告因過失傷害案件，經檢察官提起公訴（八十八年度偵字第五七七九號），本
院判決如左：
    主  文
甲○○因過失傷害人，處有期徒刑參月，如易科罰金以參佰元折算壹日，緩刑貳年。
      事  實
一、甲○○於民國八十八年七月六日晚上九時許，在苗栗縣大湖鄉大寮村台三線一四
    ○公里二百公尺處之南下車道（大湖往卓蘭方向），駕駛ＭＡ-一五九三號自小
    貨車自路旁倒車欲進入車道時，本應注意汽車起步前，應注意前後左右有無障礙
    或車輛行人，並應讓行進中之車輛行人優先通行，且汽車倒車時，應謹慎緩慢後
    倒，並應注意其他車輛及行人，而依當時天候陰、夜間有照明光線、省道直路、
    限速每小時六十公里、有鋪設慢車道、柏油路面快車道一線、路面乾燥、無缺陷
    無障礙物之情形又無不能注意之情事，竟疏於注意，冒然倒車，適時有乙○○騎
    從同向行駛之ＫＣＱ-○六七號重機車，見到甲○○倒車已來不及煞車，而急速
    轉向快車道欲迴避，仍撞擊小貨車左後邊凹陷，造成乙○○人車倒地，受有右腸
    腿骨折及右腹股溝、右大腿深部撕裂傷並皮膚缺損之傷害。甲○○在車禍後，犯
    罪未經發覺前，委託朋友報警處理，並向至現場處理但尚不知肇事者為何人之警
    員承認其為肇事者及陳述肇事經過並接受裁判，而知上情。
二、案經乙○○訴由苗栗縣警察局大湖分局報告台灣苗栗地方法院檢察署檢察官偵
    查起訴。
    理  由
一、被告甲○○固不否認有於右揭時地倒車致發生車禍之事實，惟矢口否認有何過失
    傷害犯行，辯稱：倒車時有顯示燈光，且是倒車至慢車道與快車道分隔線的位置
    時，才被乙○○從後方快速追撞，其並無何過失云云。惟查右揭犯罪事實，業據
    被害人乙○○指訴綦詳，並有道路交通事故調查報告表、診斷證明書附卷可稽，
    至於被告辯稱告訴人與有過失部分，經查，依據道路交通事故調查表所載車禍後
    所造成碎片、拖鞋等遺失物均靠近快車道中間偏雙黃線位置，撞擊後的刮痕從靠
    近慢車道部分斜轉向快車道，長三點一公尺，無煞車痕跡，顯見被告突然倒車才
    導致告訴人轉向快車道仍無法避免撞擊自小貨車左後邊凹陷，該路段為直路，限
    速每小時六十公里，告訴人陳稱見到被告車輛以無法煞車，才因此轉向快車道，
    仍無法避免而撞擊應為真實，被告辯稱告訴人車速過快，容有誤會。
二、按汽車起步前，應注意前後左右有無障礙或車輛行人，並應讓行進中之車輛行人
    優先通行，且汽車倒車時，應顯示倒車燈光或手勢後，謹慎緩慢後倒，並應注意
    其他車輛及行人，道路交通安全規則第八十九條第六款、第一百十條條第二款分
    別定有明文，被告駕車自應注意上述道路交通安全規定，且依卷附之交通事故調
    查報告表所載，本件肇事當時天候陰、夜間有照明光線、省道直路、限速六十公
    里、有鋪設慢車道、柏油路面快車道一線、路面乾燥、無缺陷無障礙物之情形又
    無不能注意之情事，竟疏於注意，被告並無不能注意之情事，其竟疏未注意應讓
    行進中之車輛優先通行及謹慎緩慢後倒以致肇事，亦為台灣省竹苗區車輛行車事
    故鑑定委員會鑑定：甲○○駕駛自小客車倒車不當等語及送台灣省車輛事故覆議
    鑑定委員會覆議結果除更正為「甲○○夜晚駕駛自小貨車，由路邊倒車未注意左
    後直行車，為肇事主因」外其餘依照原鑑定結果，即認被告駕駛自小客車倒車未
    注意左後方直行車未讓直行車先行為肇事原因，有該鑑定委員會九十年三月二十
    七日竹鑑字第九○○一七五號及九十年七月十七日府覆議字第九○一一八四號鑑
    定意見書二份附卷可參，其行為顯有過失，被害人因上開車禍而受有事實欄所述
    之傷害，其過失行為與被害人之傷害間，顯有相當因果關係，本件事證明確，被
    告罪行堪予認定。
三、核被告所為，係犯刑法第二百八十四條第一項前段過失傷害罪。被告於肇事後犯
    罪未經發覺前，委託朋友報警處理，並向至現場處理但尚不知肇事者為何人之警
    員承認其為肇事者及陳述肇事經過並接受裁判，此有被告在本院陳述的筆錄及交
    通事故安全調查表記載報案人為不詳姓名，其所為已合於刑法第六十二條前段所
    定對於未發覺之犯罪自首而接受裁判之要件，應依該條規定減輕其刑。爰審酌被
    告品行良好、智識品行、被告為主要肇事原因、告訴人無過失、犯後因金額問題
    尚未與告訴人成立和解，及被告行為後立即救護告訴人，及兩造同意有關民事賠
    償問題由法院判決後給付等一切情狀，量處如主文所示之刑，並諭知易科罰金之
    折算標準。末查被告前未曾受有期徒刑以上刑之宣告，有台灣高等法院被告全國
    前案紀錄表在卷可按，被告坦承犯行，深具悔意，其經此教訓，當知警惕而無再
    違反法律之虞，本院認所宣告之刑，以暫不執行為適當，併予宣告緩刑二年，以
    啟自新。
據上論斷，應依刑事訴訟法第二百九十九條第一項前段，刑法第二百八十四條第一項
前段、第六十二條前段、第四十一條第一項前段、第七十四條第一款，罰金罰鍰提高
標準條例第一條段、第二條，判決如主文。
本案經檢察官黃智勇到庭執行職務。
中      華      民      國    九十      年      八      月    二十三    日
                                  臺灣苗栗地方法院刑事庭
                                       法   官   張 珈 禎
右正本證明與原本無異。
如不服本判決，應於判決送達後十日內向本院提出上訴狀( 應附繕本 )，上訴於
臺灣高等法院台中分院。
                                       書 記 官  黃 正 中
中      華      民      國    九十      年      八      月    二十三    日
附錄論罪科刑法條
刑法第二百八十四條第一項
因過失傷害人者，處六月以下有期徒刑、拘役或五百元以下罰金，致重傷者，處一年
以下有期徒刑、拘役或五百元以下罰金。


司法院資訊處製作；財團法人民間司法改革基金會備份。
